臺北高等行政法院判決
　　　　　　　　　　　　　　　　　　 96年度簡字第00226號
原　　　告　甲○○
被　　　告　財政部臺北市國稅局
代　表　人　許虞哲（局長）住同上
上列當事人間因綜合所得稅事件，原告不服財政部中華民國96年
1 月11日台財訴字第09500611570 號（案號：第00000000號）訴
願決定，提起行政訴訟。本院判決如下：
　　主  文
原告之訴駁回。
訴訟費用由原告負擔。
　　事  實
一、事實概要：原告民國（下同）93年度綜合所得稅結算申報，
    經被告查得漏報其本人、配偶及受扶養親屬郭張蜜、劉鄧燕
    瓊、劉憶諦、劉憶萱、劉世邦等營利及利息所得合計新臺幣
    （下同）1,868,925 元，乃併課核定原告93年度綜合所得總
    額為5,987,760 元，淨額4,679,141 元，除補徵稅額306,41
    9 元外，並依行為時所得稅法第110 條第1 項規定，按所漏
    稅額173,228 元處0.2 倍之罰鍰計34,600元（計至百元止）
    。原告就罰鍰部分不服，申請復查，經被告95年10月20日財
    北國稅法字第0950245525號復查決定書（下稱原處分）駁回
    ；原告仍不服，向財政部提起訴願，亦遭決定駁回，遂向本
    院提起本件行政訴訟。
二、兩造聲明：
　(一)原告聲明：訴願決定及原處分均撤銷。
　(二)被告聲明：駁回原告之訴。
三、兩造之爭點：
    本件之爭執，在於原告就其漏報系爭營利所得及利息所得之
    行為，有無故意或過失？
　(一)原告主張之理由：
    1.原告93年度綜合所得稅結算申報，經被告查得漏報稅額17
      3,228 元，處0.2 倍之罰鍰計34,600元。原告不服，提起
      訴願。
    2.原告依稅捐機關申請所得稅清單載明的所得資料明細申報
      ，並無故意漏報之心。原告應補之稅額已於95年10月16日
      繳清，對於罰鍰部分34,600元仍有不服，請求撤銷罰鍰。
  (二)被告主張之理由：
    1.按「納稅義務人應於每年5 月1 日起至5 月31日止，填具
      結算申報書，向該管稽徵機關，申報其上一年度內構成綜
      合所得總額……之項目及數額，以及有關減免、扣除之事
      實，並應依其全年應納稅額減除……扣繳稅額及可扣抵稅
      額，計算其應納之結算稅額，於申報前自行繳納。」「納
      稅義務人已依本法規定辦理結算申報，但對依本法規定應
      申報課稅之所得額有漏報或短報情事者，處以所漏稅額2
      倍以下之罰鍰。」為所得稅法第71條第1 項前段及第110
      條第1 項所明定。次按「納稅義務人利用本要點規定之電
      子憑證查詢、下載之所得資料或向各地區國稅局辦理臨櫃
      查詢之所得資料，均僅供申報時參考，如尚有其他來源之
      所得資料，仍應依法辦理申報；納稅義務人未依規定辦理
      申報致有短報或漏報情事者，應依所得稅法及其相關規定
      處罰。」為綜合所得稅電子結算申報作業要點參、三、（
      三）所規定。
    2.本件原告於辦理93年度綜合所得稅結算申報時，漏報本人
      、配偶及受扶養親屬營利、利息所得合計1,868,925 元，
      被告按所漏稅額173,228 元處0.2 倍罰鍰34,600元（計至
      百元止）。
    3.原告主張依稅捐機關申請所得稅清單載明所得資料明細申
      報，並無故意漏報，請求撤銷罰鍰等情。經查綜合所得稅
      係採自行申報制，有所得即應申報，查詢所得資料僅供申
      報所得稅時參考，原告對申報內容應盡審查核對之責，且
      本年度綜合所得稅結算申報所得資料參考清單載明：您所
      查詢的所得資料，僅供申報時參考，如尚有其他來源的所
      得，仍應依法一併辦理申報，未依規定辦理申報致有短報
      或漏報情事者，應依所得稅法相關規定處罰。原告未就實
      際所得予以申報，致漏報系爭所得核有過失，依首揭規定
      ，原處罰鍰並無違誤。
    理  由
一、按所得稅法第110 條規定：「納稅義務人已依本法規定辦理
    結算申報，但對依本法規定應申報課稅之所得額有漏報或短
    報情事者，處以所漏稅額2 倍以下之罰鍰。」
二、本件兩造不爭93年度，原告、劉世邦、郭美桂、劉憶諦及劉
    憶萱分別取自雅新實業股份有限公司（下稱雅新公司）之營
    利所得為1,694,367 元、42,123元、44,220元、33,097元及
    28,798元74,119元、劉鄧燕瓊取自友達光電股份有限公司之
    營利所得10,201元、取自建華商業銀行股份有限公司之利息
    所得6,199 元及1,492 元、郭張蜜分別取自華泰商業銀行股
    份有限公司及台北銀行股份有限公司之利息所得5,225 元及
    3,203 元，漏未申報等情，此有93年度綜合所得稅結算申報
    書及綜合所得稅93年度申報核定通知書附於原處分卷可稽，
    堪認為真實。
三、是本件之爭執，在於原告就其漏報系爭營利所得及利息所得
    之行為，有無故意或過失？
  (一)按所得稅法第13條規定：「個人之綜合所得稅，就個人綜合
    所得總額，減除免稅額及扣除額後之綜合所得淨額計徵之。
    」第14條規定：「個人之綜合所得總額，以其全年左列各類
    所得合併計算之︰第一類：營利所得：公司股東所獲分配之
    股利總額....皆屬之。....第四類：利息所得：凡公債、公
    司債、金融債券、各種短期票券、存款及其他貸出款項利息
    之所得：....」
  (二)又按所得稅法第71條第1 項前段規定：「納稅義務人應於每
    年5 月1 日起至5 月31日止，填具結算申報書，向該管稽徵
    機關，申報其上一年度內構成綜合所得總額．．．之項目及
    數額，以及有關減免、扣除之事實，並應依其全年應納稅額
    減除．．．扣繳稅額及可扣抵稅額，計算其應納之結算稅額
    ，於申報前自行繳納。」由以上規定則可知，納稅義務人於
    辦理綜合所得稅申報時，應將其上一年度內構成綜合所得總
    額之項目及數額全數申報，於依法申報並計算有關減免、扣
    除之數額後，計算得其全年應納稅額後，復就其經扣繳稅額
    及可扣抵稅額，計算其應納之結算稅額，易言之，原告有將
    系爭薪資所得全數申報並正確計算其全年應納稅額及應納之
    結算稅額之義務。
  (三)再按所得稅法第88條第1 項第2 款規定：「納稅義務人有左
    列各類所得者，應由扣繳義務人於給付時，依規定之扣繳率
    或扣繳辦法，扣取稅款，並依第92條規定繳納之︰二　機關
    、團體、事業或執行業務者所給付之薪資....所得。」第92
    條第1 項前段規定：「第88條各類所得稅款之扣繳義務人，
    應於每月10日前將上一月內所扣稅款向國庫繳清，並於每年
    1 月底前將上一年內扣繳各納稅義務人之稅款數額，開具扣
    繳憑單，彙報該管稽徵機關查核；並應於2 月10日前將扣繳
    憑單填發納稅義務人。」上開規定係在規範扣繳義務人之扣
    繳義務，其於每年度初開具扣繳憑單，彙報稽徵機關供其查
    核，非在替納稅義務人為綜合所得稅之結算申報，其將扣繳
    憑單填發納稅義務人，目的亦僅在供其抵繳結算稅額。
  (四)承上，原告依法本即有將其上開營利所得及利息所得申報綜
    合所得稅之義務，其於採用網際網路資料庫中之個人綜合所
    得資料，未詳予核對，仍依其上漏未記載原告個人高達一百
    六十餘萬元之營利所得，暨劉世邦等人同取自雅新公司之營
    利所得（約占當年度所得總額之3 成）及其他利息所得，辦
    理所得稅之結算，縱非故意，其亦顯有過失，被告據以處罰
    ，洵屬有據。
四、綜上所述，原告之主張，尚無可採，被告歸課原告93年度綜
    合所得稅核定綜合所得總額，並按所漏稅額173,228 元處0.
    2 倍罰鍰計34,600元（計至百元止），認事用法，並無違誤
    訴願決定遞予維持，亦無不合，原告訴請如聲明所示，為無
    理由，應予駁回。又本件屬應適用簡易程序之事件，爰不經
    言詞辯論逕行判決之。
據上論結，本件原告之訴為無理由，爰依行政訴訟法第98條第3
項前段，判決如主文。
中　　華　　民　　國　　96　　年　 　6　　月　　4　　 日
                  第  五  庭  法  官　王　碧　芳
上為正本係照原本作成。
本件以訴訟事件所涉及之法律見解具有原則性者為限，始得於本
判決送達後20日內向本院提出上訴狀並表明上訴理由，如已於本
判決宣示後送達前提起上訴者，應於判決送達後20日內補具上訴
理由（均按他造人數附繕本），且經最高行政法院許可後方得上
訴。
中　　華　　民　　國　　96　　年　　 6 　 月　　4　　 日
                              書記官  徐  子  嵐
